【裁判字號】    90,訴,773
【裁判日期】    900813
【裁判案由】    殺人未遂
【裁判全文】
臺灣臺南地方法院刑事判決                            九十年度訴字第七七三號
    公  訴  人  臺灣台南地方法院檢察署檢察官
    被      告  丙○○
    選任辯護人  李合法
                陳靜雲
右列被告因殺人未遂案件，經檢察官提起公訴（九十年度偵字第五二六七號)，本院
判決如左：
    主  文
丙○○傷害人之身體，處有期徒刑伍月，如易科罰金以參佰元折算壹日。
扣案之瑞士刀壹支沒收之。
    事  實
一、丙○○與乙○○之妻甲○○係同事關係，於民國九十年二月二十三日晚上十時許
    ，丙○○與甲○○相約外出吃飯後，在台南市○區○○路三六五巷旁之停車場附
    近，為乙○○撞見，乙○○乃上前質問丙○○，雙方因而發生口角，乙○○憤而
    出手毆打丙○○（丙○○被歐部分未據告訴），二人隨即發生扭打，丙○○即基
    於傷害之故意，取出隨身攜帶為其所有之瑞士刀一支刺傷乙○○，致乙○○受有
    左腹二公分、左肩七公分穿刺傷、左前臂二公分穿刺傷合併伸指肌腱斷裂之傷害
    。
二、案經乙○○告訴台南市警察局第五分局報告台灣台南地方法院檢察署檢察官偵查
    起訴。
    理  由
一、右揭事實，業據被告丙○○坦承不諱，核與告訴人乙○○指訴及證人甲○○證述
    情節相符，並有奇美醫學中心診斷證明書一紙附卷可稽，被告自白與事實相符，
    堪信為真實。本件事證明確，被告犯行洵堪認定，應依法論科。
二、核被告所為，係犯刑法第二百七十七條第一項之傷害罪。公訴人認被告涉犯刑法
    第二百七十一條第二項、第一項殺人未遂罪嫌，無非係以告訴人之指訴及診斷書
    所示告訴人之傷勢，且被告明知左腹、左肩等處均為人身重要部位，仍以銳利之
    瑞士刀猛刺告訴人左腹、左肩等部位，事後方因告訴人乙○○之妻甲○○之催促
    下始先行離開等情，足認被告行為時具有縱然發生告訴人乙○○死亡之結果亦在
    所不惜之未必故意等語。經查：經本院當庭勘驗被告持以刺傷告訴人之瑞士刀，
    該瑞士刀刀柄約四公分，刀刃部分約三公分，刀刃尖端鋒利，此有勘驗筆錄附本
    院九十年七月二十三日訊問筆錄可稽，另觀諸告訴人乙○○受傷部位，係在左腹
    、左肩，左前臂，而肩、腹固屬人體之要害，然其傷勢為：左肋區下三公分撕裂
    傷、左肩七公分撕裂傷、左前臂二公分撕裂傷，左上肢外側及後側多處擦傷及麻
    刺感，有奇美醫院之診斷證明書及病歷摘要表各一紙在卷可佐，並據告訴人乙○○供明在卷（詳本院九十年八月六日審判筆錄），雖告訴人曾於檢察官偵訊時供
    稱：「左肩深約七至十公分，左腹也約六、七公分深」等語（詳偵卷第六頁），
    然告訴人嗣於本院審理時陳稱：「他刺到我的左前臂及左腹部、肩膀，在腹部的
    傷口比較深，並沒有傷及內臟，偵查中我是向檢察官表示我的左肩及左腹傷口的
    長度，並非指傷口的深度」等語（詳前開審判筆錄），且參諸前開勘驗筆錄可知
    ，該瑞士刀刃部分僅約三公分，縱使刀刃部分深入體內，亦僅能造成傷口三公分
    左右之深度，是自以告訴人於本院審理時所述為實在。則以上開瑞士刀刃鋒利之
    程度，而告訴人所受之傷害竟未傷及內臟，可見該瑞士刀並非伸入體內極深，足
    徵被告用力並非猛烈，由此亦足證被告應無致人於死之意，否則告訴人所受之傷
    害當不僅止於此。又告訴人雖於本院審理時指稱：「我的太太在旁邊勸架，將被
    告拉到旁邊」等語（詳前開審判筆錄），然倘被告確有殺害告訴人之意，憑證人
    甲○○之力豈能阻止被告繼續刺殺告訴人。末以被告與告訴人素無怨隙，此據其
    二人供明在卷（詳警卷及本院九十年七月二十三日訊問筆錄），因此，被告會否
    因告訴人先出手毆打伊，即萌生殺意，不能無疑，蓋衡諸常情，於遭人徒手毆打
    時，或有反擊之情形，惟尚不致蓄意致人於死，因此被告似無殺人之動機，故被
    告雖持瑞士刀刺傷告訴人，惟尚難遽認係基於殺人故意。是被告辯稱：並非基於
    殺人之故意刺傷告訴人等語，應可採信，從而，公訴人認被告涉有刑法第二百七
    十一條第一項、第二項之殺人未遂罪嫌，尚有未洽，惟起訴事實相同，爰依法變
    更起訴法條，併此敘明。爰審酌被告素行良好，尚無前科，案發後曾二度探訪告
    訴人、尚未與告訴人達成和解、犯罪之手段、犯罪後之態度等一切情狀，量處如
    主文所示之刑，並諭知易科罰金之折算標準，以資懲儆。至扣案之瑞士刀一支，
    係被告所有，供犯本罪所用之物，業據被告供承明確（詳本院九十年七月二十三
    日訊問筆錄），爰依刑法第三十八條第一項第二款之規定宣告沒收之。
據上論斷，應依刑事訴訟法第二百九十九條第一項前段、第三百條、刑法第二百七十
七條第一項、第四十一條第一項前段、刑法第三十八條第一項第二款、罰金罰鍰提高
標準條例第一條前段、第二條，判決如主文。
本案經檢察官蘇榮照到庭執行職務。
中      華      民      國    九十      年      八      月     十三     日
                                  臺灣臺南地方法院刑事第一庭
                                          法  官    鄭 燕 璘
右正本證明與原本無異。
如不服本判決，應於判決送達後十日內，向本院提出上訴狀。（應附繕本）
                                          書記官    吳 信 助
中    華    民    國      九十        年      八      月       十五     日
附錄本案論罪科刑法條全文：
刑法第二百七十七條：
  傷害人之身體或健康者，處三年以下有期徒刑、拘役或一千元以下罰金。
  犯前項之罪因而致人於死者，處無期徒刑或七年以上有期徒刑；致重傷者，處三年
  以上十年以下有期徒刑。


司法院資訊處製作；財團法人民間司法改革基金會備份。
